臺灣臺中地方法院交通事件裁定　　　 100年度交聲字第1336號
　　　　　　　　　　　　　　　　　　　　　　　　第1337號
　　　　　　　　　　　　　　　　　　　　　　　　第1338號
原處分機關　交通部公路總局臺中區監理所臺中市監理站
異　議　人
即受處分人　藍瑜
上列異議人即受處分人因違反道路交通管理處罰條例案件，對於
交通部公路總局臺中區監理所臺中市監理站所為如附表編號一至
三號所示裁決書，聲明異議，本院裁定如下：
    主    文
異議均駁回。
    理    由
一、按受處分人，不服道路交通管理處罰條例第8 條主管機關所
    為之處罰，得於接到裁決書之翌日起20日內，向管轄之地方
    法院聲明異議，聲明異議之期間，自裁決送達之翌日起算，
    並得依法扣除在途期間及聲請回復原狀；又法院認為聲明異
    議不合法律上之程式或其異議權已經喪失者，應以裁定駁回
    之，但其不合法律上之程式可補正者，應先定期命為補正，
    逾期不補正者，即予駁回，道路交通管理處罰條例第87條第
    1 項、道路交通事件處理辦法第11條、第17條分別定有明文
    。次按處理違反道路交通管理事件，有關文書送達之程序，
    準用行政程序法送達之規定，違反道路交通管理事件統一裁
    罰標準及處理細則第5 條定有明文；而行政程序法中對於文
    書送達，於應受送達人之住居所、事務所或營業所為之；於
    應送達處所不獲會晤應受送達人時，得將文書付與有辨別事
    理能力之同居人、受僱人或應送達處所之接收郵件人員；送
    達，不能依前2 條規定為之者，得將文書寄存送達地之地方
    自治或警察機關，並作送達通知書兩份，1 份黏貼於應受送
    達人住居所、事務所、營業所或其就業處所門首，另1 份交
    由鄰居轉交或置於該送達處所信箱或其他適當位置，以為送
    達；前項情形，由郵政機關為送達者，得將文書寄存於送達
    地之郵政機關，行政程序法第72條第1 項前段、第73條第1
    項、第74條第1 項、第2 項定有明文。行政文書依行政程序
    法第74條第1 項規定為寄存送達者，如確已完成文書寄存於
    地方自治、警察機關或郵政機構，並製作送達通知單2 份，
    1 份黏貼於送達處所之門首，另1 份交由鄰居轉交或置於送
    達處所信箱或其他適當位置時，無論應受送達人實際上何時
    受領文書，均以寄存之日期視為收受送達之日期，而發生送
    達之效力（最高行政法院95年度裁字第634 號裁定要旨、臺
    灣高等法院暨所屬法院97年法律座談會刑事類提案第42號研
    討結果可資參照）。
二、本件聲明異議意旨略以：異議人即受處分人藍瑜之前戶籍不
    在現在的戶籍裡，未收到罰單，且在臺北工作，如附表所示
    3 筆罰單，於戶籍地未收到，為此聲明異議等語。
三、經查，本件受處分人藍瑜之戶籍地址，係於民國92年5 月16
    日自「臺中市○區○○街37之12號」遷出後，同時遷入「臺
    中市○區○○街81號」，經4 年又6 個月餘後，始於96年12
    月31日將戶籍地址遷入現住地址「臺中市○區○○路481 號
    10樓之2 」乙節，此有受處分人遷徙紀錄資料查詢結果3 紙
    及個人基本資料查詢結果1 紙在卷可稽。原處分機關交通部
    公路總局臺中區監理所臺中市監理站所為如附表編號1 至3
    號所示之3 件裁決書，係分別於同表各編號所示裁決日期作
    成後，委由郵政機關送達至受處分人違規當時之戶籍地即「
    臺中市○區○○街81號」，因未會晤受處分人本人，亦無受
    領文書之同居人、受雇人或應送達處所之接收郵件人員，即
    於如附表編號1 至3 號所示之送達日期，將各該裁決書寄存
    在送達地之臺中大智郵局，並分別作成送達通知書2 份，1
    份黏貼於應受送達人住居所門首，另1 份置於該送達處所信
    箱內，以為送達等情，有交通部公路總局臺中區監理所臺中
    市監理站裁決書暨送達證書各3 件在卷足憑。受處分人雖以
    其當時在臺北工作，未接獲罰單等語置辯，惟依前述本院依
    職權調查所得之受處分人遷徙紀錄資料可知，於上揭裁決書
    送達受處分人當時，其戶籍地址確實設於「臺中市○區○○
    街81號」無疑，縱使受處分人當時因工作居於他處，然其既
    為前往戶政機關辦理戶籍資料之異動，實難認其已有廢止該
    住所之積極意思表示。況且原舉發單位及公路監理機關既從
    未接獲受處分人任何變更駕籍地、車籍地或通訊地址之申請
    ，客觀上亦無從查知受處分人之居住處所有無遷徙，遂依當
    時之戶籍地址寄送裁決書，自不得指其送達程序有何違失。
    受處分人既已清楚得悉其於本件3 次違規行為當時，仍設籍
    在「臺中市○區○○街81號」，理當隨時注意有無重要文件
    或信函寄至該處，或請求鄰居協助代收或轉寄，用以確保個
    人權益不致因訊息漏失而受損，乃受處分人不思及此，猶放
    任重要文件寄往上開戶籍地址而未予注意查看，自屬難辭其
    咎而應受歸責。是前開3 件裁決書確已於如附表編號1 至3
    號所示之裁決書送達日期發生合法送達之效力。而本件受處
    分人遲至100 年4 月19日始具狀對前開3 件裁決書提出聲明
    異議，此有蓋有監理單位收文戳章之聲明異議狀及交通部公
    路總局臺中區監理所臺中市監理站對違反道路交通管理事件
    不服裁決聲明異議案件移送書在卷可參，揆諸前揭說明，其
    所為聲明異議，均逾越前揭20日之不變期間，異議均非適法
    ，皆應予以駁回。
四、依道路交通管理處罰條例第87條第2 項，道路交通事件處理
    辦法第17條，裁定如主文。
中    華    民    國   100    年    4     月    28    日
                  交通法庭  法  官  胡芷瑜
上正本證明與原本無異。
如不服本裁定，應於送達後5日內，向本院提出抗告狀。
                            書記官  沈慧玲
中    華    民    國   100    年    4     月    28    日
附表：
┌──┬────────┬──────┬──────┬──────┐
│編號│裁決書字號      │舉發違規事實│裁決時間    │裁決書送達日│
│    │                ├──────┤            │期（於本件為│
│    │                │舉發違反法條│            │寄存日期）  │
│    │                │            │            │            │
├──┼────────┼──────┼──────┼──────┤
│1   │裁監稽違字第裁  │在禁止臨時停│95年10月26日│95年11月1日 │
│    │61-1AA364779號  │車處所停車  │            │            │
│    │                ├──────┤            │            │
│    │                │道路交通管理│            │            │
│    │                │處罰條例第56│            │            │
│    │                │條第1項第1款│            │            │
├──┼────────┼──────┼──────┼──────┤
│2   │裁監稽違字第裁  │駕駛人行車速│95年9月18日 │95年9月21日 │
│    │61-A00000000號  │度，超過規定│            │            │
│    │                │之最高時速20│            │            │
│    │                │公里以上    │            │            │
│    │                ├──────┤            │            │
│    │                │道路交通管理│            │            │
│    │                │處罰條例第40│            │            │
│    │                │條第1項     │            │            │
├──┼────────┼──────┼──────┼──────┤
│3   │裁監稽違字第裁  │在禁止臨時停│96年2月9日  │96年2月14日 │
│    │61-1AB281086號  │車處所停車  │            │            │
│    │                ├──────┤            │            │
│    │                │道路交通管理│            │            │
│    │                │處罰條例第56│            │            │
│    │                │條第1項第1款│            │            │
└──┴────────┴──────┴──────┴──────┘